臺灣板橋地方法院民事判決　九十年度重勞訴字第二號
　　原　　　告　甲○○
　　被　　　告　垣昌企業有限公司
　　法定代理人　戊○○
　　被　　　告　三卓工程股份有限公司
　　法定代理人　丁○○
　　被　　　告　己○○
　　　　　　　　丙○○
右當事人間請求侵權行為損害賠償事件，本院判決如左：
    主    文
被告三卓工程股份有限公司、垣昌企業有限公司、陳德褔應連帶給付原告新台幣壹佰
零玖萬玖仟捌佰壹拾肆元，及自民國九十年十月五日起至清償日止按年息百分之五計
算之利息。
被告三卓工程股份有限公司、垣昌企業有限公司應給付原告新台幣壹佰壹拾參萬肆仟
元，及自民國九十年十月五日起至清償日止按年息百分之五計算之利息。
被告垣昌企業有限公司、陳德褔應連帶給付原告新台幣參佰壹拾捌萬參仟貳佰參拾參
元，及自民國九十年十月五日起至清償日止按年息百分之五計算之利息。
原告其餘之訴駁回。
訴訟費用由被告三卓工程股份有限公司、垣昌企業有限公司、陳德褔連帶負擔五分之
一，由被告三卓工程股份有限公司、垣昌企業有限公司連帶負擔五分之一，由被告三
卓工桯股份有限公司、垣昌股份有限公司、陳德褔連帶負擔五分之二，其餘由原告負
擔。
本判決第一項原告以新台幣參拾柒萬元為被告三卓工程股份有限公司、垣昌企業有限
公司、陳德褔供擔保後，得假執行。
本判決第二項原告以新台幣參拾捌萬元為被告三卓工程股份有限公司、垣昌企業有限
公司供擔保後，得假執行。
本判決第三項原告以新台幣壹佰零柒萬元為被告坦昌企業有限公司、陳德褔供擔保後
，得假執行。
原告其餘假執行之聲請駁回。
    事    實
甲、原告方面：
一、聲明：求為判決被告應連帶給付原告新台幣（下同）七百八十五萬四千二百零二
    元，及自起訴狀繕本送達翌日起至清償日止按年息百分之五計算之利息。並陳明
    願供擔保請准宣告假執行。
二、陳述：
    (1)原告於民國八十九年十月中旬受僱於被告從事北二高茄東交流道往新竹中區○
      ○道路工程第二棟之工地工作，因被告未依規定操作程序，亦未依勞工保險條
      例規定辦理勞保，致使原告在九十年二月二十三日九時許，因被告在工地使用
      吊車吊鋼鐵之操作不慎，發生職業災害，致原告右下肢關節機能喪失，及腳盤
      三分之一處，腳趾壞死以致截肢，目前尚未裝定義肢，未來則須裝定義肢，亦
      須陸續做重建手術，被告今未給付原領工資及醫療費用，原告已與被告協商過
      二次未果，爰依據侵權行為與勞動基準法之規定起訴請求被告連帶賠償。
    (2)醫療費用部分：被告於九十年二月二十三日經送新竹醫院急診，支出手術費用
      四千三百元，於當日下午五時二十六日坐救護車至林口長庚紀念醫院，支出救
      護車費用三千五百元，並於同年二月二十三日下午七時許於林口長庚紀念醫院
      急診、住院，於同年二月二十三日施作骨折固定手術，於同年二月二十六日、
      三月二日、三月九日、三月十六日、三月二十三日、三月三十日、四月四日等
      多次施作清創手術，同年四月六日施作肌肉辮移植右下肢顯微手術，同年四月
      六日至四用十二日住進顯微加護病房，同年四月十八日施作植皮手術，同年四
      月二十八日出院。出院後右下肢仍有傷口需換藥包紮，於同年四月三十日於杏
      華醫療器材行購買紗布、口腔棉棒、生理食鹽水、抽痰手套之用品、藥品支出
      費用七千二百九十元。自同年二月二十三日起至四月二十八日止住院於林口長
      庚醫院支出費用九萬一千二百九十一元。於同年五月三日、五月十日、五月十
      七日、五月十八日、五月二十四日、六月七日、七月五日、七月二十六日回門
      診就醫共支出費用二千九百二十四元。醫療費用總計支出十萬零九千四百零二
      元。未來須要裝義肢，依內政部調查健康男性平均存活年齡為七十六歲，原告
      現年二十二歲，義肢年六年需換裝一具，終生共須九具，因而未來義肢費用為
      二百二十五萬元。
    (3)醫療期間工資：依勞基法第五十九條規定，勞工醫療中不能工作時，雇主應給
      予原領工資，原告於職業災害前每日原領工資為一千八百元，平均每月工作二
      十四日，被告應給付自九十年二月二十三日起至九十二年二月二十三日止之工
      資總計為一百零三萬六千八百元（計算式：每日 1800 元 *24 日 *24 個月＝
      0000000）。
    (4)殘癈給付部分：按下肢足關節以上殘缺符殘廢給付標準第六等級，依職業傷病
      殘廢補助給付標準應給付八百一十日之工資，查原告每日工資為一千八百元，
      計可請求一百四十五萬八千元（計算式：每日  1800  元 *810 日＝ 0000000
      元）。
    (5)精神慰撫金部分：原告現年二十二歲，正是人生起步之開始，卻因腳上之殘缺
      而停留在此，心理與生理亦遭受嚴重之傷痛與打擊，對於積極生活之追求亦喪
      失自信，並產生自卑感，如何積極訓練自己，努力學會一種技能，使自己成為
      一個真正成功之人，並優於他人，且未來尚須面臨尋找工作之困境，與漫長之
      路途要走，爰請求賠償精神慰撫金三百萬元。
三、證據：提出行政院勞工委員會北區勞動檢查所函一件、長庚紀念醫院診斷證明書
    二件、醫療費用單據二十件、台北縣政府處理勞資爭議協調會紀錄二件、估價單
    一件、九十年二月份前半月之薪資袋一件為證。
乙、被告垣昌企業有限公司方面：
一、聲明：求為判決駁回原告之訴及其假執行之聲請。
二、陳述：垣昌企業有限公司（以下簡稱垣昌公司）於九十年一月二十日即已退出系
    爭工程，當初垣昌公司係與陳德褔合作承包三卓工程股份有限公司（以下簡稱三
    卓公司）的工程，後來垣昌公司退出，陳德褔還是借垣昌公司的牌，發票也是開
    垣昌公司的，員工加保可以加到垣昌公司這邊，但工人都是臨時工，都會向公會
    投保。
三、證據：提出工程合夥協議退出切結書一件、八十九年一月起至十二月份之薪資表
    一份為證。
丙、被告三卓公司方面：
一、聲明：求為判決駁回原告之訴及其假執行之聲請。
二、陳述：三卓公司與垣昌公司簽訂之合約上有載明工程發生事故由承包商負責，事
    故發生後陳德褔都沒有給三卓公司訊息，三卓公司之簽約對象為垣昌公司，發票
    也是由垣昌公司所開立，其他三卓公司不管，原告沒有在三卓公司領過薪資，當
    初僅知道原告腳受傷，事發當時行政院勞工委員會北區勞動檢查所沒有到現場檢
    查，是事後才去的，因此，勞檢所出具之函文無法證明原告之受傷係違反勞工安
    全法令所造成，且可能係醫療過失所造成。
三、證據：聲請本院依職權調查整個醫療過程。
丁、被告陳德褔方面：
一、聲明：求為判決駁回原告之訴及其假執行之聲請。
二、陳述：原告是我們叫他來工作的沒錯，但係應三卓公司之需要，他所做的事並不
    是我們所承包的範圍，現場另有監工乙○○，當天是三卓公司現場監工乙○○叫
    原告做的。
三、證據：聲請訊問證人乙○○。
戊、被告丙○○方面：
一、聲明：求為判決駁回原告之訴及其假執行之聲請。
二、陳述：整個事件過程伊不清楚，陳德褔比較清楚。
    理    由
一、本件原告起訴主張：其受僱於被告從事北二高茄東交流道往新竹中區○○道路工
    程第二棟之工地工作，因被告未依規定操作程序，亦未依勞工保險條例規定辦理
    勞保，致使原告在九十年二月二十三日九許，因被告在工地使用吊車吊鋼鐵之操
    作不慎，發生職業災害，致原告右下肢關節機能喪失，及腳盤三分之一處，腳趾
    壞死以致截肢，因而支出醫療費用十萬九千四百零二元，預計換裝義肢需費二百
    二十五萬元，並受有二年無法工作一百零三萬六千八百元之薪資損失，及無法領
    取勞工保險殘廢給付一百四十五萬八千元之損失，所受非財產上之損害須以三百
    萬元賠償，爰依侵權行為之法律關係與勞動基準法第五十九條之規定，起訴請求
    被告連帶賠償。被告垣昌公司則以：其已退出系爭工程，而由陳德褔全權負責云
    云，被告三卓公司則以：其與垣昌公司簽訂之承攬契約已載明工程事故之發生由
    承包商負責，原告並未在其公司領取薪資，三卓公司不管，且勞檢所之函文無法
    證明原告所受傷害係違反勞工安全法令所造成，亦有可能係醫療過失云云，被告
    陳德褔則以：原告所施作之工作超出承攬範圍，係受三卓公司監工乙○○之指揮
    ，伊無庸負責云云，被告丙○○則以：整個事件過程伊不清楚云云，資為抗辯。
二、經查：
    (1)北二高茄東交流道往新竹中區○○道路工，係垣昌公司向三卓公司承攬，及原
      告於八十九年十月、十一月間受僱於垣昌公司之事實，已據兩造所不爭執，自
      堪信為真實。
    (2)原告主張其於九十年二月二十三日九時許，從事北二高茄東交流道往新竹中區
      ○○道路工程第二棟之工地工作，因被告垣昌公司違反勞工安全法令事項，操
      作吊車吊鋼鐵不慎，致發生原告右下肢關節機能喪失，及腳盤三分之一處，腳
      趾壞死以致截肢之職業災害之事實，已據其提出行政院勞工委員會北區勞動檢
      查所函一件、長庚紀念醫院診斷證明書二件為證，亦堪信為真實。
    (3)被告陳德褔自八十九年九月起受僱於垣昌公司之事實，有該公司自八十九年九
      月起至同年十二月止之薪資表一份在卷足憑，則被告陳德褔係垣昌公司之受僱
      人，至為明確。兩人雖於九十年一月二十日簽訂工程合夥協議退出切結書，惟
      切結書之內容載明「垣昌公司於九十年一月二十一日起退出本工程，由陳德褔
      另找丙○○合夥，知會三卓公司，仍用垣昌公司名義經營施工，爾後工程經營
      成敗皆由陳德褔及其合夥人承擔」等語，可知系爭工程對外仍繼續以垣昌公司
      名義進行，僅係內部資金之注入、經營管理與盈虧由受僱人陳德褔及其合夥人
      全權負責而己，因此，垣昌公司對於受僱人陳德褔以其名義進行之工程或聘僱
      之人員，均不得以前開工程合夥協議退出切結書有「工地安全由陳德褔及其合
      夥人承擔」之約定，即得主張免責。
    (4)原告甲○○自八十九年十月起受僱於垣昌公司之事實，有該公司八十九年十月
      、十一月之薪資表在卷可證，垣昌公司雖於九十年一月二十日與陳德褔簽訂工
      程合夥協議退出切結書，惟原告仍係由陳德褔以垣昌公司之名義僱用，已據原
　　　告與被告垣昌公司與陳德褔所不爭執，堪認原告於九十年二月二十三日發生職
　　　業災害時仍係垣昌公司之受僱員工。
    (5)被告陳德褔雖辯稱：原告於九十年二月二十三日發生系爭災害時所施作之工程
      超過承攬範圍，原告係受三卓公司監工之指揮監督云云，惟經證人乙○○於本
      院審理時到庭證述：原告發生系爭災害時我不在現場，我在另一個工地，我們
      的工作交給垣昌公司，原告是垣昌公司找來的，現場負責的是陳德褔，... 這
      些（原告所施作的工程）都是在承攬合約範圍內，只是施工程序有變而已等語
      後，對於證人乙○○之證述內容並不爭執，僅係認為施工程序變更即非屬承攬
      範圍。按施工程序變更如非屬原本之承攬範圍，衡情應另行計價並從新簽訂承
      攬契約，且原告施作之工程如已超過垣昌公司之承攬範圍，自應由三卓公司之
      監工乙○○於現場監督，豈有由被告陳德褔於現場負責之理？堪信原告施作之
      工程係在垣昌公司之承攬範圍內，核被告陳德褔此部分之抗辯，顯屬無據，不
      足採信。
    (6)綜上所述，被告陳德褔於原告職業災害發生時負責現場管理，因未實施起重機
      每日作業前檢點（勞工安全衛生法第十四條第二項暨勞工安全衛生組織管理及
      自動檢查辦法第四十九條、第七十三條），且使車輛機械之動力鏟或鋏，吊升
      貨物作為起重機使用又不符合起重機之相關規定（勞工安全衛生法第五條暨勞
      工安全衛生設施規則第一一六條第一項第九款），有行政院勞工委員會北區勞
      動檢查所函一件為證，核屬違法保護他人之法律應依侵權行為責任，又被告陳
      德褔係垣昌公司之受僱人，因執行職務不法侵權他人之權利，被告垣昌公司應
      與陳德褔連帶負損害賠償責任。另被告三卓公司係以其事業招人承攬，應與承
      攬人被告垣昌公司就職業災害補償負連帶賠償責任。因依據侵權行為責任與職
      業災害補償責任所請求之金額各異，爰將原告可得請求之金額析述如次。至於
      原告請求被告丙○○亦應與其餘被告負連帶賠（補）償責任部分，未據其提出
      任何事實上與法律上之主張，顯無理由，應予駁回。
三、原告請求給付醫療費用及減少勞動能力損失部分：
    (1)按不法侵害他人之身體或健康者，對於被害人因此喪失或減少勞動能力或增加
      生活上之需要時應負損害賠償責任，民法第一百九十三條第一項定有明文，經
      查被告陳德褔於原告發生職業災害之現場擔任負責工作，因違反勞工安全法令
      事項，操作吊車吊鋼鐵不慎，致發生原告右下肢關節機能喪失，及腳盤三分之
      一處，腳趾壞死以致截肢之職業災害，已詳述如前，自應依侵權行為之法則對
      原告因而支出之醫療費用與減少勞動能力之損失負賠償責任。又被告陳德褔係
      垣昌公司之受僱人，因執行職務不法侵害他人之權利，依民法第一百八十八條
      第一項前段應對原告支出之醫療費用與減少勞動能力之損失，與被告陳德褔負
      連帶損害賠償責任，此外，被告垣昌公司依據勞動基準法第五十九條第一款、
      第二款之規定，對於原告所支出之必要醫療費用應予補償，在原告醫療中不能
      工作時，應按其原領工資數額予以補償。至於被告三卓公司依據勞工安全衛生
      法第十六條「事業單位以其事業招人承攬時，其承攬人就承攬部分負本法所定
      雇主之責任，原事業單位就職業災害補償仍應與承攬人負連帶責任」之規定，
      對於被告垣昌公司依勞動基準法第五十九條第一款、第二款之規定應補償原告
      之醫療費用與工資，亦應連帶負責。因此，被告陳德褔、垣昌公司、三卓公司
      對於原告所負賠（補）償責任之法律依據雖有不同，但對於原告因職業災害所
      支出之醫療費用與所得請求補償工資均須負連帶責任，則無疑義。
    (2)經查原告主張因遭受職業災害而支出醫療費用十萬九千四百零二元之事實，業
      據提出醫療費用單據二十件為證，復為被告所不爭執，自堪信為真實。
    (3)復查原告於發生職業災害之前乃從事北二高茄東交流道往新竹中區○○道路工
      程第二棟之工地工作，經此職業災害受有右下肢關節機能喪失，及腳盤三分之
      一處，腳趾壞死以致截肢之傷害，已無法從事與原有職業性質相同之工作，如
      欲轉業尚須費時培養其他技能，原告主張二年無法工作故請求賠（補）償此段
      期間之工資，本院認為核屬相當。又原告主張其於發生職業災害前每半月（即
      九十年二月份上半月）工作十二日領取薪資二萬一千六百元之事實，業據薪資
      袋一件在卷足憑，復為被告所不爭，自堪信為真實，則原告之月薪應為四萬三
      千二百元，依霍夫曼計算式扣除期前利息，原告所得請求職業災害發生後二年
      期間之薪資損失應為九十九萬四百十二元【依月利率5/12%複式霍夫曼計算法
      (第一個月不扣除中間利息)，其計算式為：[43200*22.  00000000（此為應受
      扶養24月之霍夫曼係數）]=990142（小數點以下四捨五入）】，是原告請求賠
      (補)償之薪資在前開範圍內為有理由，逾此之請求，即屬無據。
    (4)次按勞工因遭遇職業災害而致疾病，在醫療中不能工作時，雇主可免發給工資
      ，為保障受職業災害勞工之生計，勞動基準法第五十九條第二款前段規定，雇
      主應按勞工原領工資數額予以補償，此所稱原領工資，應係指勞工遭遇職業災
      害在醫療中不能工作，而無工資可得之前一日正常工作時間所得之工資而言；
      其工資為計月發給者，則以之前最近一月工資除以三十所得之金額為其一日之
      工資，此由該條款規定及勞動基準法施行細則第三十一條第一項規定對照觀之
      即明，最高法院八十七年度台上字第一六二九號判決著有明文。被告垣昌公司
      雖辯稱：縱令其應依勞動基準法第五十九條第二款規定補償原告薪資，惟原告
      於八十九年十月與十一月間每日資薪為一千五百元，每月按二十四日計僅為三
      萬六千元，自應依此標準計算應賠  (補)償之薪資云云，惟與前開判決要旨所
      持計算原領工資之見解不符，顯屬無據，不足採信。
    (5)綜上所述，原告請求被告陳德褔、垣昌公司、三卓公司連帶賠（補）償醫療費
      用與二年無法工作之薪資損失，在一百零九萬九千八百十四元之範圍內，為有
      理由，逾此之請求，即屬無據，應予駁回。
四、原告請求給付依勞工保險條例所得請求之殘廢給付部分：
    (1)按勞工經治療終止後，經指定之醫院診斷，審定其身體遺存殘廢者，雇主應按
      其平均工資及其殘廢程度，一次給予殘廢補償，殘廢補償標準，依勞工保險條
      例有關之規定，勞動基準法第五十九條第三款定有明文。經查本件原告受有右
      下肢關節機能喪失，及腳盤三分之一處，腳趾壞死以致截肢之傷害，係屬勞工
      殘廢給付標準表所列之障害項目編號「一一九」，一下肢足關節以上殘缺之身
      體障害狀態，殘廢等級為第六級，依各殘癈等級給付標準標表所列職業傷病殘
      廢補償給付標準第六級所列，應核給八百一十日之日投保資薪資。復查原告於
      發生職業災害前之月薪為四萬三千二百元，已詳述如前，係屬勞工保險投保薪
      資分級表所列第二十二等級投保薪資，該等級之日投保薪資為一千四百元，是
      原告依據勞動基準法第五十九條第三款規定所提請求之殘廢給付為一百十三萬
      四千元【計算公式：日投保薪資1400*810日＝0000000】。
    (2)被告垣昌公司僱用之員工自八十九年一月份起均在五人以上，有該公司自八十
      九年一月起至同年十二月之薪資表一份在卷足憑，依據勞工保險條例第六條第
      一項第二款之規定，員工應以其雇主為投保單位，全部參加勞工保險為被保險
      人，惟原告於八十九年十月份起即任職於垣昌公司，垣昌公司並未遵守勞工保
      險條例之規定為原告加保，自屬違反保護他人之法律而應負侵權行為之損害賠
      償責任，並依另勞動基準法第五十九條第三款之規定負補償責任。又被告三卓
      公司就垣昌公司依勞動基準法第五十九條第三款規定應負之補償責任，依勞工
      安全衛生法第十六條之規定亦應負連帶責任。至於被告陳德褔雖於九十年一月
      二十日與垣昌公司約定，自九十年一月二十一日起接手垣昌公司向三卓公司所
      承攬之工程，但並未成為垣昌公司之負責人，既無以垣昌公司名義為原告加保
      之權限，亦無為原告加保之義務，是就原告無法依勞工保險獲得殘廢給付之損
      害，無庸負侵權行為損害賠償責任，此外，原告之僱主應為被告垣昌公司，而
      非被告陳德褔，被告陳德褔自不負勞動基準法第五十九條第三款僱主之殘廢給
      付補償義務。
    (3)綜上所述，原告請求被告垣昌公司、三卓公司補償職業災害之殘廢給付一百十
      三萬四千元及法定遲延利息，為有理由，逾此之請求，即屬無據，應予駁回。
五、原告請求給付增加生活上之需要及慰撫金部分：
    (1)按不法侵害他人之身體、健康、名譽、自由、信用、隱私、貞操，或不法侵害
      其他人格法益而情節重大者，被害人雖非財產上之損害，亦得請求賠償相當之
      金額，民法第一百九十五條第一項定有明文。原告請求賠償換裝義肢費用，因
      非屬醫療費用，與非財產上損害賠償之請求權基礎同屬侵權行為，均非勞動基
      準法第五十九條所規定之補償義務，自不得向被告三卓公司請求。原告受有職
      業災害而須換裝義肢致增加生活上之需要，與精神上之痛若，係被告垣昌公司
      之受僱人陳德褔於施工現場違反保護他人之勞工安全法令所導致，被告坦昌公
      司與陳德褔自應負連帶賠償責任。
    (2)義肢費用費用：原告係六十八年六月二日出生，於九十年二月二十三日發生職
      業災害時係滿二十一歲之男性，參酌內政部統計處所編製八十九年臺閩地區簡
      易生命表（男性），尚有五十二．七九年之平均餘命，原告每六年計須換裝義
      肢一具，每具義肢之費用為二十五萬元，預計生存期間前後共需換裝十具【計
      算公式：1+ [52.79/6](小數點以下無條件進位)=10 】，核原告請求換裝九具
      義肢之費用，尚無不合，惟須依霍夫曼計算式扣除中間利息，則換裝九具義肢
      之費用折算現值應為一百十八萬三千二百三十二元【計算公式：25000*
      [(1+0*5%) + (1+6*5%) + (1+12*5%) + (1+18*5%) + (1+24*5%) + (1+30*5%)
      +  (1+36*5%) + (1+42*5%) + (1+48*5%)]＝0000000】，是原告請求被告垣昌
      公司與陳德褔連帶賠償之義肢費用在一百十八萬三千二百三十三元範圍內，為
      有理由，逾此之請求，即屬無據。
    (3)精神慰撫金部分：被告垣昌公司與陳德褔因未遵守勞工安全法令，致原告遭受
      截肢之傷害，精神上受有極大之痛苦，本院審酌本件職業災害之實際狀況，及
      兩造之身分、地位等一切情狀，認為原告所受精神上之痛苦以賠償二百萬元之
      慰撫金為適當，逾此部分顯屬過當，不應准許。
    (4)綜上所述，原告請求被告垣昌公司、陳德褔連帶賠償換裝義肢費用與精神慰撫
      金，在三百十八萬三千二百三十三元範圍內為適當，逾此之請求即屬無據，應
      予駁回。
六、從而，原告依據侵權行為與勞動基準法第五十九條規定，請求被告連帶賠（補）
    償之金額及法定遲延息，在本判決第一項至第三項所示之範圍內為有理由，應予
    准許，超過部分為無理由，應予駁回。又原告陳明願供擔保聲請宣告假執行，就
    其勝訴部分核並無不合，爰酌定相當擔保金額准許之，至其敗訴部分，假執行之
    聲請亦失所附麗，應併予駁回。
七、結論：原告之訴一部為有理由，一部為無理由，依民事訴訟法第七十九條後段、
    第八十五條第二項，第三百九十條第二項，判決如主文。
中　　　華　　　民　　　國　　九十一　　年　　　三　　　月　　十三     日
                                臺灣板橋地方法院民事第三庭
~B法　　　官　何君豪
右為正本係照原本作成
如對本判決上訴，須於判決送達後廿日內向本院提出上訴狀
中　　　華　　　民　　　國　　九十一　　年　　　三　　　月　　十三　　 日
~B法院書記官　王麗珍
